【裁判字號】    94,訴,2325
【裁判日期】    950209
【裁判案由】    毒品危害防制條例
【裁判全文】
臺灣板橋地方法院刑事判決              94年度訴字第2325號
公  訴  人  臺灣板橋地方法院檢察署檢察官
被      告  甲○○
                    （另案於臺灣臺北監獄臺北分監執行中）
上列被告因違反毒品危害防制條例案件，經檢察官提起公訴（九
十四年度毒偵字第四六七五號）及移送併案審判（九十四年度毒
偵字第六七○二號）於被告為有罪之陳述後，本院合議庭裁定由
受命法官獨任依簡式審判程序審理，茲判決如下：
    主  文
甲○○連續施用第一級毒品，處有期徒刑壹年貳月。
    事  實
一、甲○○前因違反槍砲彈藥刀械管制條例案件，經本院以八十
    九年度訴字第二二一四號判處有期徒刑三月，緩刑三年，於
    民國九十年七月三日判決確定，緩刑期滿未經撤銷（不構成
    累犯）。其前因施用毒品違反毒品危害防制條例案件，經檢
    察官送勒戒處所觀察、勒戒後，因認無繼續施用毒品傾向而
    於八十九年十一月一日執行完畢釋放，並由臺灣板橋地方法
    院檢察署檢察官以八十九年度毒偵字第六五二三號為不起訴
    處分確定。嗣同因施用第一級毒品違反毒品危害防制條例案
    件，經臺灣彰化地方法院於九十四年六月二十四日以九十四
    年度訴字第二三○號判處有期徒刑八月，於同年七月二十五
    日判決確定（尚未執行）。
二、詎甲○○仍不知戒除毒癮，復基於施用第一級毒品之概括犯
    意，自九十四年八月十七日二十一時許起至同年九月二十一
    日十七時許止，均在其位於臺北縣樹林市○○街五十號及臺
    北縣鶯歌鎮○○路二四○巷三○號之住處，以使用針筒注射
    之方式，連續施用第一級毒品海洛因多次。另尚承上開施用
    第一級毒品之概括犯意，並基於施用第二級毒品之概括犯意
    ，自九十四年八月十七日凌晨某時起至同年九月二十一日十
    四時許止，同在上址以將海洛因及安非他命混合後使用玻璃
    球燒烤成煙而吸食煙氣之方式，連續施用第一級毒品海洛因
    及第二級毒品安非他命多次。嗣經警先於九十四年八月十八
    日十九時四十分許，在其位於臺北縣鶯歌鎮○○路二四○巷
    三○號之住處查獲，嗣又於同年九月二十一日二十一時許，
    在臺北縣樹林市○○街五○號前查獲。
三、案經臺北縣政府警察局樹林分局報告臺灣板橋地方法院檢察
    署檢察官偵查起訴及移送併案審判。
    理  由
一、犯罪事實之認定：
  (一)上揭犯罪事實，業據被告甲○○自白不諱，而其先後二次為
    警查獲後經採集尿液囑託鑑定結果，亦均呈嗎啡（即海洛因
    進入人體後之代謝物）及安非他命類陽性反應，有臺灣檢驗
    科技股份有限公司出具之濫用藥物尿液檢驗報告及臺北縣政
    府警察局樹林分局毒品危害防制條例被移送者姓名暨代碼對
    照表各二份附卷可稽，堪信其前開自白應與事實相符。又被
    告雖僅於九十四年八月十八日及同年九月二十一日二度遭查
    獲，惟施用毒品者因毒品所具之成癮特性，率皆有難以戒斷
    而賡續施用之情形，此為本院職務上已知之事項，則被告自
    白於此二次遭查獲之期間內，有持續施用海洛因及安非他命
    犯行之行為，亦堪信屬實。再就關於海洛因與安非他命可否
    併用或混合施用之疑義部分，查吸毒者混用安非他命及海洛
    因之例，並非罕見，據文獻報告指出，中樞神經興奮劑與鴉
    片類藥物，在成癮機轉之生理作用上共用同一路徑，其在多
    巴胺傳導路徑上的共同作用，使得中樞神經興奮劑如安非他
    命、古柯鹼與鴉片類藥物如嗎啡、海洛因同時混用時，產生
    彼此效用加成的效果；成癮者常見同時使用安非他命及鴉片
    類藥物，此種方式可增強止痛作用及欣快感，且不會造成各
    別藥物使用時之副作用或毒性之加成，成癮者明顯感受到鴉
    片類藥物可以減輕因興奮劑所造成的焦慮症狀，此有卷附高
    雄市立凱旋醫院八十五年七月二十三日八十五高市凱醫勒戒
    字第三八四七號函影本可按，是就醫學上而言，並無何不能
    混用海洛因及安非他命之經驗法則存在，則被告自白其自九
    十四年八月十七日凌晨某時起至同年九月二十一日十四時許
    止有將安非他命及海洛因混合施用之行為等情，亦難謂無此
    可能性或有顯與常情不符之情形而加以排斥。是以被告自九
    十四年八月十七日凌晨某時起至同年九月二十一日十四時許
    止，在其位於臺北縣樹林市○○街五十號及臺北縣鶯歌鎮○
    ○路二四○巷三○號之住處，有多次混合施用海洛因及安非
    他命之犯行乙節，亦堪予認定。
  (二)又被告前因施用毒品違反毒品危害防制條例案件，經檢察官
    送勒戒處所觀察、勒戒後，因認無繼續施用毒品傾向而於八
    十九年十一月一日執行完畢釋放，並由臺灣板橋地方法院檢
    察署檢察官以八十九年度毒偵字第六五二三號為不起訴處分
    確定等情，亦經被告自陳明確，並有臺灣高等法院被告全國
    前案紀錄表存卷可憑。
  (三)是以本件事證明確，被告於觀察勒戒執行完畢釋放後五年內
    ，再為施用海洛因及安非他命之犯行，堪為認定，應予依法
    論科。
二、論罪科刑之法律適用：
  (一)按海洛因、安非他命分別為毒品危害防制條例第二條第二項
    第一款、第二款所定之第一級毒品及第二級毒品，核被告所
    為，係犯同條例第十條第一項之施用第一級毒品罪，及同條
    例第十條第二項之施用第二級毒品罪。其施用前後持有海洛
    因、安非他命之低度行為均為施用之高度行為所吸收，不另
    論罪。被告多次施用第一級毒品及第二級毒品之犯行，時間
    緊接，方法相同，各觸犯構成要件相同之罪，顯均係基於概
    括犯意而為之，為連續犯，俱應依刑法第五十六條各論以一
    罪，並加重其刑。公訴意旨雖未敘及被告於九十四年八月十
    八日為警採集尿液前二十六小時及九十六小時內某時以後之
    施用第一級毒品與第二級毒品犯行，惟此與經起訴之部分有
    連續犯之裁判上一罪關係，為起訴效力所及，本院自應依法
    併為審判。又被告施用第二級毒品安非他命時，均係與第一
    級毒品海洛因混合後同時施用，業如前述，其以一施用行為
    同時觸犯施用第一級毒品罪及施用第二級毒品罪，為想像競
    合犯，應依刑法第五十五條之規定從其中較重之施用第一級
    毒品罪論處。
  (二)爰審酌被告有前述犯罪及施用毒品遭查獲之紀錄，有臺灣高
    等法院被告前案紀錄表附卷足據，雖不構成累犯，然已足認
    素行不佳，且前已因觀察勒戒執行完畢而經不起訴處分，業
    受毒品危害防制條例對施用毒品人之寬典，竟仍一再吸食，
    並施用兩種毒品，顯見並無悔意，惡性非淺，然被告施用毒
    品實為戕害自身健康之犯罪，於他人尚無明顯重大危害，並
    斟酌其施用之期間，及其於審理中能坦認犯行，犯罪後之態
    度尚稱良好等一切情狀，量處如主文所示之刑，以資儆懲。
  (三)警於先後二次查獲時所扣得之吸食器乙組、安非他命殘渣袋
    二個及注射針筒三支，訊之被告堅詞否認為其所有，辯以上
    開物品均係其同時遭查獲之男友陳新寶所有，伊亦未曾使用
    該等物品施用毒品等語。查被告既已自白部分施用毒品犯行
    ，衡情應無獨就上開扣案物為不實否認之必要與實益，且與
    被告同時遭查獲之陳新寶及陳詩寒亦於警詢中供陳該等扣案
    物係陳新寶所有等語一致，核與被告所辯相符，堪信被告此
    項置辯屬實。從而該等扣案物既非被告所有或供其施用之物
    ，自尚難遽認與其施用毒品之犯行有何干涉，核與刑法第三
    十八條所定裁量沒收之規定未符，而無從於被告刑之宣告項
    下併為沒收銷燬之諭知，併此敘明。
據上論斷，應依刑事訴訟法第二百七十三條之一第一項、第二百
九十九條第一項前段、毒品危害防制條例第十條第一項、第二項
、第二十三條第二項，刑法第十一條前段、第五十六條、第五十
五條，判決如主文。
本案經檢察官曾文鐘到庭執行職務。
中    華    民    國    95    年    2     月    9     日
                  刑事第十庭  法  官  楊  博  欽
以上正本證明與原本無異
如不服本判決應於送達後十日內向本院提出上訴狀
                              書記官  曾  美  滋
中    華    民    國    95    年    2     月    9     日
附錄本案論罪科刑法條全文：
毒品危害防制條例第十條
  施用第一級毒品者，處六月以上五年以下有期徒刑。
  施用第二級毒品者，處三年以下有期徒刑。


司法院資訊處製作；財團法人民間司法改革基金會備份。
